臺灣臺中地方法院民事判決　　　　　　 100年度訴字第1525號
原　　　告　　袁俊傑
　　　　　　　袁世音
兼上二人共同
法定代理人　　袁忠恒
被　　　告　　歐　姵
上列當事人間請求損害賠償等事件，本院於民國100年12月16日
言詞辯論終結，判決如下：
    主    文
原告之訴及假執行之聲請均駁回。
訴訟費用由原告負擔。
    事實及理由
一、原告主張：
（一）聲明：
   1、被告應給付原告袁俊傑新臺幣（下同）34,000元，及自起
      訴狀繕本送達翌日起至清償日止，按週年利率5％計算之
      利息。
   2、被告應給付原告袁世音38,000元，及自起訴狀繕本送達翌
      日起至清償日止，按週年利率5％計算之利息。
   3、被告應給付原告袁忠恆750,000元，及自起訴狀繕本送達
      翌日起至清償日止，按週年利率5％計算之利息。
   4、願供擔保請准宣告假執行。
（二）陳述：
   1、緣原告袁忠恒與被告歐姵原係夫妻，原告袁俊傑、袁世音
      為雙方婚生之未成年子女。原告袁忠恒於民國99年9月10
      日與被告歐姵兩願離婚，雙方既已離婚，法定財產制關係
      即屬消滅，而離婚時，原告袁忠恆名下無積極財產，被告
      歐姵於婚姻關係存續中，有門牌號碼臺中市太平區○○○
      路128巷33弄31號房屋及土地，即坐落臺中市○○區○○
      段1356建號及同段1158-5地號土地（下稱系爭坐落太平區
      之房地），價值約430萬元，扣除其上擔保貸款債務約為
      340萬元，尚有90萬元之積極財產，原告袁忠恒爰依民法
      第1030條之1規定，自得請求上開90萬元之2分之1即45萬
      元。又被告於中國大陸湖南省長沙市尚有一棟七層樓建築
      之華廈之第七層樓房（約90平方公尺），即門牌號碼為湖
      南省長沙市○○區○○街74號2樓中門703室（下稱系爭坐
      落長沙市之房屋），此房屋係原告袁忠恒於婚姻關係中，
      以被告名義所購買，提供被告父母居住，價值約為60萬元
      至70萬元之間，如以60萬元計算，原告袁忠恒亦得請求上
      開60萬元之2分之1即30萬元。基上所述，原告袁忠恒總計
      得向被告請求75萬元。
   2、原告袁俊傑、袁世音分別於土地銀行太平分行申設帳戶（
      帳號詳卷），有自小因贈與（壓歲錢）累積起來之存款金
      額，分別為35,367元及39,048元，依民法第1087條、第10
      88條第2項規定，上開金錢自屬原告袁俊傑、袁世音之特
      有財產，父母非為子女之利益，不得處分之。被告竟於98
      年11月20日自上開帳戶分別提領34,000元及38,000元，提
      供自己花用，自不符合上開為子女利益處分之規定，應屬
      不法侵害原告袁俊傑、袁世音之特有時產所有權，原告袁
      俊傑、袁世音自得依侵權行為之法律規定，請求被告負損
      害賠償責任，即被告應各給付原告袁俊傑、袁世音34,000
      元、38,000元。又原告袁俊傑（86年10月生）、袁世音（
      89年5月生）尚未成年，原告袁忠恒與被告離婚時約定子
      女之權利義務之均由原告袁忠恒行使負擔，故對於被告上
      開侵權行為，自得由原告袁忠恒代理起訴。
   3、對被告抗辯所為之陳述：對於離婚協議書之記載無意見。
      登記於原告袁忠恒名下之南投縣名間鄉○○段94建號及同
      段281地號之房地（下稱系爭坐落名間鄉之房地），實際
      上為原告袁忠恒之姊夫羅瑞展所有，僅借名登記在原告袁
      忠恒名下。被告名下之系爭坐落太平區之房地，是原告袁
      忠恒以三商美邦人壽公司之保單質借106,000元付頭期款
      。被告名下之系爭坐落長沙市之房屋，是原告袁忠恒向原
      告的媽媽、姊姊借錢並向泛亞銀行（整併後為星展銀行）
      貸款20萬元購買的。又被告確實有為原告袁俊傑、袁世音
      各購買一個床墊及一個衣櫃，但床鋪是舊的。
二、被告方面：
（一）聲明：原告之訴及假執行之聲請均駁回。
（二）陳述：被告與原告袁忠恒離婚時，原告袁忠恒名下也有坐
      落南投縣名間鄉○○段94建號及同段281地號之房地（下
      稱系爭坐落名間鄉之房地），否認原告主張系爭坐落名間
      鄉之房地為原告袁忠恒之姊夫借名登記的。雙方離婚時，
      同意離婚後各自擁有名下的不動產，離婚協議書上約定記
      載有無財產可供分配等文字。系爭坐落太平區之房地是被
      告向朋友借錢買的，房屋貸款也是以被告為借款債務人，
      目前也是被告繳納分期貸款。系爭坐落長沙市之房屋，是
      被告父母買給被告的，不是原告袁忠恒買給被告的。又被
      告雖有自原告袁俊傑、袁世音存款帳戶內各提領34,000元
      及38,000元，但被告用這些錢為原告袁俊傑、袁世音各購
      買床鋪及衣櫃等物品，被告並未將錢做為己用。
三、得心證之理由：
（一）查原告主張原告袁忠恒與被告歐姵原係夫妻，原告袁俊傑
      、袁世音為雙方婚生之未成年子女；原告袁忠恒與被告於
      99年9月10日兩願離婚，約定未成年子女即原告袁俊傑、
      袁世音均由原告袁忠恒行使負擔；原告袁忠恒與被告婚姻
      關係存續期間，被告名下登記有系爭坐落太平區之房地及
      系爭坐落長沙市之房屋，原告袁忠恒名下登記有系爭坐落
      名間鄉之房地；而原告袁忠恒與被告離婚時，雙方所簽具
      之離婚協議書第四條記載：「雙方同意於婚姻中所購之動
      產及不動產部分：無。」等文字；又被告有於98年11月20
      日自原告袁俊傑、袁世音在土地銀行太平分行所申設之存
      款帳戶，分別提領34,000元及38,000元等事實，為兩造所
      不爭執，復據兩造分別提出戶籍謄本、系爭坐落太平區之
      房地之登記謄本、銀行存轉存摺內頁影本、離婚協議書、
      系爭坐落名間鄉之房地之登記謄本附卷可稽，並有稅務電
      子閘門查詢資料、臺中市太平區戶政事務所100年10月13
      日中市太戶字第1000006001號函檢送原告袁忠恒與被告於
      99年9月10日申辦離婚登記時之登記申請書及離婚協議書
      （詳本院卷第58至60頁）在卷可佐，故原告主張之以上事
      實，尚堪信為真實，先予敘明。
（二）惟按，民法第1030條之1第1項前段固有規定：法定財產制
      關係消滅時，夫或妻現存之婚後財產，扣除婚姻關係存續
      所負債務後，如有剩餘，其雙方剩餘財產之差額，應平均
      分配；然夫妻雙方於法定財產制關係消滅時（例如：離婚
      ），並非不得自行就雙方現存之婚後財產，互為協議約定
      分配之方式，若雙方就現存之婚後財產如何分配已於離婚
      時另有協議，且互相表示意思一致，除非嗣後有協議不存
      在、無效、應撤銷或其他情事變更之情形，否則雙方即應
      受其協議之拘束。查原告袁忠恒與被告於99年9月10日離
      婚時，雙方均知悉原告名下登記有系爭坐落名間鄉之房地
      ，被告名下登記有系爭坐落太平區之房地及系爭坐落長沙
      市之房屋，雙方並無互相隱匿之情事，而雙方於離婚協議
      書第四條已約定記載：「雙方同意於婚姻中所購之動產及
      不動產部分：無。」等文字，被告據以抗辯：雙方離婚時
      ，同意離婚後各自擁有名下的不動產等語，而原告袁忠恒
      對於離婚協議書之記載亦不爭執（詳本院卷第27頁背面）
      ，則原告袁忠恒與被告離婚時，就各自名下現存之婚後財
      產，既已協議各自保有，且互為意思表示一致，並持載有
      上開內容之離婚協議書向臺中市太平區戶政事務所辦理離
      婚登記，則原告袁忠恒及被告自應受其二人就各自保有名
      下不動產之協議拘束，自不待言。原告既未舉證主張雙方
      上開離婚協議書之約定，有何協議不存在、無效、應撤銷
      或其他情事變更之情形，則原告袁忠恒於雙方協議成立後
      ，卻反於雙方協議之約定，於本件逕行更為主張依民法第
      1030條之1第1項前段之規定，請求被告應給付被告名下系
      爭坐落太平市之房地及系爭坐落長沙市之房屋之財產差額
      ，難認有理由，不應准許。至於被告雖有提領原告袁俊傑
      、袁世音存款帳戶內之上開款項，惟被告抗辯稱提領該等
      款項係為原告袁俊傑、袁世音各購買床鋪及衣櫃等語，而
      原告亦自承：「被告確實有為原告袁俊傑、袁世音各買一
      個床墊及一個衣櫃」等語明確（詳本院卷第27頁背面），
      則按當事人主張有利於己之事實者，就其事實有舉證之責
      任，民事訴訟法第277條前段定有明文，則原告就其主張
      「被告非為未成年子女即原告袁俊傑、袁世音之利益，擅
      自提領、處分原告袁俊傑、袁世音上開款項，並供被告自
      己花用，因而侵害原告袁俊傑、袁世音之特有財產」一事
      ，既未為任何舉證，則原告率依民法第184條第1項、第2
      項之規定，訴請被告各給付原告袁俊傑、袁世音34,000元
      、38,000元，亦難認有據，礙難准許。
四、綜上所述，原告袁忠恒依民法第1030條之1第1項前段之剩餘
    財產分配請求權，請求被告給付原告袁忠恒75萬元，及自起
    訴狀繕本送達翌日起至清償日止，按週年利率5％計算之利
    息；暨原告袁忠恒法定代理原告袁俊傑、袁世音依民法第18
    4條第1項、第2項之侵權行為法律關係，訴請被告各給付原
    告袁俊傑、袁世音34,000元、38,000元，及各自起訴狀繕本
    送達翌日起至清償日止，按週年利率5％計算之利息；均於
    法無據，為無理由，不應准許。原告假執行之聲請亦失所附
    麗，應併予駁回。
五、本件事證已臻明確，兩造其餘攻擊防禦方法，經核均與判決
    結果無影響，爰不分別斟酌論述，附此敘明。
六、訴訟費用負擔之依據：民事訴訟法第78條。
中    華    民    國   100    年    12    月    30    日
                  民事第二庭    法  官  廖慧如
以上正本係照原本作成。
如對本判決上訴，須於判決送達後20日內向本院提出上訴狀（須
附繕本）。如委任律師提起上訴者，應一併繳納上訴審裁判費。
中    華    民    國   100    年    12    月    30    日
                                書記官  林雅慧